【裁判字號】    99,台非,160
【裁判日期】    990610
【裁判案由】    違反毒品危害防制條例
【裁判全文】
最高法院刑事判決              九十九年度台非字第一六０號
上  訴  人  最高法院檢察署檢察總長
被      告  甲○○
上列上訴人因被告違反毒品危害防制條例案件，對於台灣士林地
方法院中華民國九十八年十月三十日第一審確定判決（九十八年
度審訴字第六八三號，起訴案號：台灣士林地方法院檢察署九十
八年度毒偵字第一一一八號），認為部分違法，提起非常上訴，
本院判決如下：
    主  文
上訴駁回。
    理  由
非常上訴理由稱：「一、按一事不再理為刑事訴訟法上之大原則
，對同一被告之同一犯罪事實，只能有一個刑罰權，不能重覆（
複）判罪，故檢察官就同一犯罪事實先後起訴兩次，法院自應就
重行起訴部分，諭知不受理之判決；而如先起訴之同一案件，已
經實體上判決確定，即應依照刑事訴訟法第三百零二條第一款諭
知免訴之判決，最高法院著有五十五年台非字第一七六號、六十
年台非字第一七三號判例可參考。二、本件台灣士林地方法院九
十八年度審訴字第六八三號判決，就吸食（第）二級毒品甲基安
非他命部份（分），認定被告甲○○於民國九十八年六月六日二
十三時許，在台北縣三重市正義公園廁所內，以玻璃球燒烤產生
煙霧之方式，施用第二級毒品甲基安非他命，於九十八年十月三
十日判處被告有期徒刑四月，並於九十八年十二月四日確定。經
查，該判決之內容，與台灣板橋地方法院九十八年度訴字第二八
０二號判決，認定同一被告在九十八年六月七日凌晨零時至一時
許，在台北縣三重市正義公園公廁內，以將甲基安非他命放在玻
璃球內燒烤之方式，施用甲基安非他命（實則被告於該案警詢中
係供稱於九十八年六月六日二十三時許，吸用安非他命；在台灣
板橋地方法院準備程序中，始改稱吸用時間為九十八年六月七日
上午零時至一時許，分見台灣板橋地方法院檢察署九十八年毒偵
字第四二四二號卷第十頁、台灣板橋地方法院上開刑事卷宗第四
十五頁背面）等情，實係為同一被告所為之同一犯罪事實，今台
灣板橋地方法院已將該案於九十八年九月二十二日判處被告有期
徒刑四月，並於同年十月二十六日確定，本件台灣士林地方法院
之判決，既在台灣板橋地方法院判決且已確定之後，依照上開最
高法院六十年台非字第一七三號判例，原應依照刑事訴訟法第三
百零二條第一款規定，為免訴之判決，今該法院未如此為之，仍
為實體上之科刑判決，應屬違背法令，此部份（分）案經確定，
且對被告不利，爰依刑事訴訟法第四百四十一條、第四百四十三
條提起非常上訴，以資糾正。又本件原判決主文中定應執行刑及
沒收銷毀部分，亦應隨之改判，並此敘明。」等語。
本院按同一案件曾經判決確定者，應諭知免訴之判決，刑事訴訟
法第三百零二條第一款固定有明文。惟所謂案件曾經判決確定者
，係指同一案件曾經實體上判決確定，其犯罪之起訴權業已消滅
，不得再為訴訟之客體；亦即同一案件，曾經實體上判決確定，
依一事不再理之原則，不得再為實體上之判決，倘檢察官再度起
訴，即應諭知免訴之判決，不得再予論科而言。查依台灣板橋地
方法院九十八年度訴字第二八０二號判決所載，該案就被告甲○
○施用第二級毒品甲基安非他命部分，係認定被告於九十八年六
月七日凌晨零時至一時許，在台北縣三重市正義公園公廁內，以
將甲基安非他命放在玻璃球內燒烤之方式，施用甲基安非他命，
於同年六月十日十四時三十分許，經警查獲採尿送驗，結果呈甲
基安非他命類陽性反應之犯行。因而於同年九月二十二日論被告
以施用第二級毒品罪，累犯，處有期徒刑四月，並於同年十月二
十六日確定在案（下稱前案）。而本件原判決係援用檢察官起訴
犯罪事實，認定被告係於九十八年六月六日二十三時許，在台北
縣三重市正義公園公共廁所內，以玻璃球燒烤產生煙霧之方式，
施用甲基安非他命，於同年六月七日一時五分許，為警查獲並扣
得甲基安非他命二包，嗣經採尿送驗，結果呈甲基安非他命類陽
性反應等情，因而於九十八年十月三十日論被告以施用第二級毒
品罪，累犯，處有期徒刑四月，並就扣案之甲基安非他命二包為
沒收之宣告，業經確定在案。是依前案與本案所確認之事實，被
告施用甲基安非他命之時間，前者為九十八年六月七日凌晨零時
至一時許，後者為同年六月六日二十三時許，時間上並非同一，
難謂係屬同一案件。非常上訴意旨以被告前後兩案之施用甲基安
非他命犯行，應屬同一犯罪事實，指摘原判決未諭知免訴為違法
，並非有據，尚難認為有理由，應予駁回。
據上論結，應依刑事訴訟法第四百四十六條，判決如主文。
中    華    民    國  九十九  年    六    月    十    日
                      最高法院刑事第九庭
                          審判長法官  邵  燕  玲
                                法官  李  伯  道
                                法官  孫  增  同
                                法官  李  英  勇
                                法官  施  俊  堯
本件正本證明與原本無異
                                      書  記  官
中    華    民    國  九十九  年    六    月   十七   日
                                                      Ｅ

司法院資訊處製作；財團法人民間司法改革基金會備份。
